臺灣臺東地方法院交通事件裁定　　　　　 96年度交聲字第2號
原處分機關　交通部公路總局高雄區監理所臺東監理站
異　議　人
即受處分人　甲○○
　　　　　　　　　　號
上列異議人即受處分人因違反道路交通管理處罰條例案件，對於
交通部公路總局高雄區監理所臺東監理站民國95年12月13日東監
違裁字第裁81-T00000000號裁決聲明異議 (原舉發案號: 臺東縣
警察局舉發違反道路交通管理事件通知單東警交字第T00000000
號)，本院裁定如下：
    主  文
異議駁回。
    理  由
一、按行為後法律或自治條例有變更者，適用行政機關最初裁處
    時之法律或自治條例；但裁處前之法律或自治條例有利於受
    處罰者，適用最有利於受處罰者之規定，行政罰法第5條定
    有明文。查異議人即受處分人甲○○於94年6月23日行為後
    ，道路交通管理處罰條例第40條第1項、第63條第1項第1款
    業於民國95年7月1日修正公布施行，比較修法前後之規定對
    於汽車駕駛人應處罰鍰之數額及記違規點數1點之規定均屬
    相同，依行政罰法第5條規定，自應適用原處分機關最初裁
    處時之法律即修正前道路交通管理處罰條例第40條第1項、
    第63條第1項第1款規定論處，先予敘明。再按處理違反道路
    交通管理事件，有關文書送達之程序，依行政程序法之規定
    ，違反道路交通管理事件統一裁罰標準及處理細則第5條定
    有明文，又依行政程序法第72條第1項、第73條第1項規定，
    原則上送達機關應將文書送達於應受送達人之住居所、事務
    所或營業所，如於應送達處所不獲會晤應受送達人時，得將
    文書付與有辨別事理能力之同居人、受僱人、或應送達處所
    之接收郵件人員。再所謂住所，即以久住之意思住於一定地
    域之謂；所謂居所，乃以暫時目的所居之場所；而所謂營業
    所，則指從事商業或其他營業之場所; 戶籍登記係屬行政管
    理事項，戶籍地址與住所概念並非同一，準此，行為人如有
    違反道路交通管理處罰條例之情形，經舉發機關依上開規定
    將通知書送達戶籍登記地址，使受處分人知悉舉發事由且有
    到案陳述意見之機會，則處罰機關據此裁決，自不得謂非合
    法。
二、原處分意旨略以: 異議人即受處分人於民國94年6月23日6時
    16分許，駕駛車號N9-0827號自小客貨車行經臺東縣臺東市
    ○○路馬蘭附近，經原舉發機關臺東縣警察局交通警察隊認
    異議人有行車速度超過規定之最高時速20公里以上之違規行
    為，而掣單舉發，依修正前道路交通管理處罰條例第40條第
    1項規定，於94年8月11日以東警交字第TA0000000號舉發通
    知單，送達於異議人臺東縣臺東市○○路○段639巷13號住
    所，並指定應於94年9月10日前，前往郵局超商繳納罰鍰或
    聽候裁決，嗣因異議人逾期未繳清罰鍰，原處分機關據此於
    95年2月23日以東監違裁字第車裁81-TA0000000號裁決書，
    裁決異議人罰鍰新臺幣 (下同)2,400 元，並記汽車違規紀
    錄1次，該裁決書送達於異議人臺東縣臺東市○○路○段
    639巷13號住所並於同年3月10日由異議人之父郭思源收受。
    異議人復置之不理，原處分機關依修正前道路交通管理處罰
    條例第65條第1項第1款、第3款規定，易處吊扣汽車牌照3個
    月，嗣異議人之車輛交由楊先林駕駛，於95年11月24日上午
    9時15分許，行經臺東縣鹿野鄉○○路○段21號臺九線公路
    時，為警查獲使用註銷號牌行駛公路，除依修正前道路交通
    管理處罰條例第12條第3項規定代保管車牌2面外，並依同條
    例第12條第1項第4款規定，以東警交字第T00000000號舉發
    違反道路交通管理事件通知單舉發，異議人復不予理會，原
    處分機關再據此於95年12月13日以東監違裁字第裁81-T0000
    0000號裁決書依前揭規定裁處罰鍰6,000元，於法並無不合
    等語。
三、本件異議意旨略以: 異議人已於95年2月21日遷出臺東縣臺
    東市○○路○段639巷13號，定居於臺東縣鹿野鄉○○村○
    ○路101巷5號，原處分機關之裁決書均寄到志航路舊址，由
    其父郭思源收受後，迄未通知異議人，直到95年11月24日在
    臺九線鹿野段公路上被扣牌後才知悉有前開違規乙事，異議
    人既未收到違規通知單及裁決書，自不應依違反道路交通管
    理事件統一裁罰基準及處理裁決罰鍰云云。
四、經查：本件臺東縣警察局東警交字第TA00000006號舉發違反
    道路交通管理事件通知單及採證照片，經臺東縣警察局交通
    警察隊以大宗掛號函件於94年8月15日交寄，寄達地址為異
    議人之戶籍地即車籍地「臺東縣臺東市○○路○段639巷13
    號」，業已寄達予異議人，有臺東縣警察局96年1月17日東
    警交字第0960000717號函附舉發通知單及大宗掛號函件單附
    卷可稽，惟經異議人逾期不繳罰鍰，經舉發單位臺東縣警察
    局移請原處分機關於95年2月23日以東監違字第車裁81-TA00
    00000號裁決書裁處2,400元罰鍰，並於同年3月10日送達予
    異議人之車籍地即上述臺東縣臺東市○○路○段639巷13號
    ，由異議人之父郭思源收受，亦有裁決書及掛號郵政收件回
    執在卷可憑，斯時雖異議人已於同年2月21日遷居臺東縣鹿
    野鄉○○村○○路101巷5號迄今等情，有法務部戶役政連結
    作業系統個人遷移紀錄資料查詢單1份在卷可稽。惟嗣後異
    議人所有之車號N9-0827號自小客貨車由楊先林駕駛於臺九
    線鹿野段違規受罰時，原處分機關據以裁罰之東監違裁字第
    裁81- T00000000號裁決書復於95年12月13日送達於異議人
    車籍地即志航路地址，由楊先林於該址收受，異議人旋於5
    日後即依法聲明異議，顯見異議人遷移戶籍後，原處分機關
    依原登記之車籍地寄送裁決書，異議人猶能收受而依期異議
    ，參以異議人未遷址前，原舉發單位即已將舉發通知單寄達
    異議人，嗣後裁決書雖由異議人之父收受，惟依上說明，異
    議人空言謂其父郭思源未通知異議人有違規裁罰乙事，即顯
    與上述事實不符，難以採認為真實。異議人由原車籍地遷移
    新址後，既不依法向原處分機關申請更正車籍地，且嗣後又
    能於車籍地合法收受送達而按期聲明異議，是本件異議人空
    言舉發通知單送達不合法云云，自不足採信。揆諸前揭說明
    ，原舉發單位及原處分機關之送達合法，異議人之異議為無
    理由，應予以駁回。
五、據上論斷，依道路交通案件處理辦法第19條，裁定如主文。
中　　華　　民　　國　　96　　年　　1　　月　　30　　日
                  交通法庭法　官    曾宗欽
以上正本證明與原本無異。
如不服本裁定，應於裁定送達後5日內向本院提出抗告狀（須附
繕本）。
「切勿逕送上級法院」
                          書記官  　沈茜庭
中　　華　　民　　國　　96　　年　　1　　月　　30　　日
